臺灣橋頭地方法院民事裁定
110年度消債更字第10號
聲　請　人　
即債務人　　許正芳　000000000000000000000000000000000000
00000000000000000000000000000000000000000000000000
上列當事人因消費者債務清理事件聲請更生，本院裁定如下：
    主  文
聲請人許正芳自民國一百一十年十一月十六日下午四時起開始更
生程序。
命司法事務官進行本件更生程序。
    理  由
一、聲請意旨略以：聲請人即債務人許正芳前向金融機構辦理消
    費借貸、信用卡契約等，致積欠無擔保債務計新臺幣（下同
    ）1,579,495元，因無法清償債務，乃於民國109年10月間向
    最大債權金融機構元大商業銀行股份有限公司（下稱元大銀
    行）申請前置協商，惟於109年10月26日前置協商不成立，
    因聲請人有不能清償債務或有不能清償之虞，復未經法院裁
    定開始清算程序或宣告破產，爰依法聲請准予裁定更生等語
    。
二、按「債務人不能清償債務或有不能清償之虞者，得依本條例
    所定更生或清算程序，清理其債務。」消費者債務清理條例
    （下稱消債條例）第3條定有明文。衡以消費者與金融機構
    間債之關係之發生，係依契約自由原則及相互間之信賴為基
    礎，此為社會經濟活動得以維繫及發展之重要支柱，債務人
    經濟窘迫，固不應任其自生自滅，債權人一方之利益，仍不
    能因之摒棄不顧。是債務人於協商程序中，自應本於個人實
    際財產及收支狀況，依最大誠信原則，商討解決方案。如終
    究不能成立協商，於聲請更生或清算時，法院審酌上開條文
    所謂「不能清償或有不能清償之虞」，自宜綜衡債務人全部
    收支、信用及財產狀況，評估是否因負擔債務，而不能維持
    最基本之生活條件；所陳報之各項花費，是否確屬必要性之
    支出；如曾有協商方案，其條件是否已無法兼顧個人生活之
    基本需求等情，為其判斷之準據。
三、經查：
  ㈠聲請人前向各金融機構辦理消費借貸、信用卡契約等，致現
    積欠無擔保債務至少1,579,495元，前即因無法清償債務，
    而於109年10月間向最大債權金融機構元大銀行申請前置協
    商，惟於109年10月26日前置協商不成立等情，有110年2月1
    日更生聲請狀所附債權人清冊、財團法人金融聯合徵信中心
    前置協商專用債權人清冊、信用報告、110年9月2日臺灣新
    光商業銀行股份有限公司陳報狀、110年9月6日富邦資產管
    理股份有限公司陳報狀、110年9月8日元大銀行陳報狀、110
    年9月8日台灣金聯資產管理股份有限公司陳報狀、110年9月
    9日第一金融資產管理股份有限公司陳報狀、110年9月10日
    玉山商業銀行股份有限公司陳報狀、110年9月15日仲信資融
    股份有限公司陳報狀等件在卷可稽，堪信為真實。
  ㈡聲請人自陳現打零工，每月薪資約24,000元，而其名下僅南
    山人壽保險解約金214,739元，107至109年度皆未有申報所
    得，現勞工保險投保於職業工會等情，有財產及收入狀況說
    明書、勞工保險被保險人投保資料表、綜合所得稅各類所得
    資料清單暨國稅局財產歸屬資料清單、本院稅務電子閘門財
    產所得調件明細表、南山人壽保險股份有限公司10年8月3日
    南壽保單字第C2120號函附卷可稽。則查無聲請人有其他收
    入來源，佐以聲請人於107至109年度未有所得紀錄，勞工保
    險投保於職業工會，則以聲請人主張之收入來源，應全非虛
    罔，是以其自陳每月收入24,000元作為核算其現在償債能力
    之基礎，應能反映真實收入狀況。
  ㈢至支出部分，聲請人主張扶養父母及2名子女，每月各支出扶
    養費4,000元、6,000元。按直系血親相互間，互負扶養之義
    務，民法第1114條第1款定有明文。查聲請人父親許○○、母
    親許黃○○，其中父親於109年度申報所得僅11,169元，名下
    僅供其等居住之房地、108年出廠車輛，母親於109年度申報
    所得24,862元，名下僅投資股票之財產，另2名子女分別為9
    0年、91年生，其中長女109年度尚有所得218,059元，長子
    則於109年度未有申報所得，名下無財產等情，有戶籍謄本
    、綜合所得稅各類所得資料清單暨國稅局財產歸屬資料清單
    、本院稅務電子閘門財產所得調件明細表等附卷可證，則聲
    請人長女每月平均所得達18,172元，尚有謀生能力且能維持
    生活，僅父母及1名子女需分別由聲請人及手足、前配偶負
    擔扶養義務。扶養費用部分，依消債條例第64條之2第1、2
    項，並參照民法第1118、1119條規定，其負扶養義務之程度
    ，亦應考量其目前身負債務之窘境，所負擔之扶養義務能力
    ，自非比一般，在無其他更為詳實之資料可供佐證之情形下
    ，故本院認定以110年度高雄市最低生活費標準之1.2倍16,0
    09元為標準，則與1名手足分擔父母扶養費後，聲請人每月
    應支出父母親扶養費應以16,009元為度（計算式：16,009×2
    ÷2＝16,009），聲請人就此主張支出4,000元，應屬可採；另
    與前配偶分擔1名子女扶養費後，聲請人每月應支出之子女
    扶養費應以8,005元為度（計算式：16,009÷2＝8,005），聲
    請人就此主張支出1名子女扶養費3,000元，亦屬可採。至聲
    請人個人日常生活必要費用部分，審酌聲請人負債之現況，
    基於社會經濟活動之互賴及誠信，該日常生活所需費用，自
    應節制開支，不得有超越一般人最低生活標準之享受，否則
    反失衡平，本院依消債條例第64條之2第1項，參酌衛福部社
    會司所公告歷年最低生活費標準，110年度高雄市最低生活
    費標準13,341元之1.2倍為16,009元，則聲請人每月最低生
    活費除有特殊情形並有證據證明者外，自宜以此為度，始得
    認係必要支出。聲請人主張每月個人必要生活費為上開標準
    16,009元，顯為可採。
  ㈣綜上所述，以聲請人現每月之收入24,000元為其償債能力基
    準，扣除其每月個人必要生活費16,009元及扶養費7,000元
    後僅餘991元，而聲請人目前負債總額為1,579,495元，扣除
    保險解約金214,739元後，債務餘額為1,364,756元，以上開
    餘額按月攤還結果，約百年餘期間始能清償完畢，堪認聲請
    人確有不能清償債務或有不能清償之虞之情事。從而，聲請
    人主張已不能清償債務，聲請本院准予更生，依所舉事證及
    本院調查結果，即無不合。
四、末按「法院開始更生程序之裁定，應載明其年、月、日、時
    ，並即時發生效力。」、「法院裁定開始更生或清算程序後
    ，得命司法事務官進行更生或清算程序，必要時得選任律師
    、會計師或其他適當之自然人或法人一人為監督人或管理人
    。」消費者債務清理條例第45條第1 項、第16條第1 項分別
    定有明文。本件聲請人其目前收入及財產狀況，不能履行債
    務，依聲請人其目前收入及財產狀況，未償之債務亦屬不能
    清償，有如上述。此外，復查無聲請人有消費者債務清理條
    例第46條各款所定駁回更生聲請等事由，從而，聲請人聲請
    更生，洵屬有據，應予准許，爰命司法事務官進行本件更生
    程序。
五、依消費者債務清理條例第11條第1 項、第45條第1 項、第16
    條第1 項，裁定如主文。
中　　華　　民　　國　　110 　年　　11　　月　　16　　日
              　　        民事庭　法　官　薛博仁
以上正本係照原本作成。
本裁定已於110年11月16日下午4時公告。
本裁定不得抗告。
中　　華　　民　　國　　110 　年　　11　　月　　16　　日
  　                              書記官　郭南宏